臺灣高等法院臺南分院刑事判決　　　　　九十一年度上易字第六九二號　　　潛
　　　上　訴　人
　　　即　被　告　甲　○　○
右列上訴人因傷害等案件，不服臺灣雲林地方法院九十一年度易字第四一號中華民國
九十一年四月三十日第一審判決（起訴案號：臺灣雲林地方法院檢察署九十年度偵字
第四二七九號），提起上訴，本院判決如左：
      主      文
原判決撤銷。
甲○○以加害自由之事，恐嚇他人，致生危害於安全，累犯，處拘役拾日，如易科
罰金以佰元折算壹日。
      事      實
一、甲○○曾於民國（下同）八十六年間犯竊盜罪，經臺灣雲林地方法院判處有期徒
    刑七月確定，於八十八年一月二十八日執行完畢，仍不知悔改。於九十年十月二
    十日十九時三十分許，在雲林縣四湖鄉○○路附近逛夜市時，誤認患有中度智障
    之乙○○為其大哥朋友，遂邀請乙○○至其家位於雲林縣四湖鄉○○路五七之五
    號、距夜市約五十公尺處之倉庫做客，乙○○亦隨之前往，嗣進入倉庫，甲○○
    因將鐵門關上，致乙○○害怕，即欲外出，惟甲○○勸阻之，雙方因而互相拉扯
    ，致乙○○撞破玻璃，並使乙○○撞及一旁之音箱而受有右胸條狀紅腫約○．五
    乘六公分（傷害部分，業據撤回告訴）。甲○○遂要求乙○○賠償玻璃破掉之損
    失，並拿木棍作勢要打乙○○，恐嚇稱：若不賠償則不讓乙○○離去等語，致令
    乙○○心生畏懼，自動拿出新台幣（下同）二千八百元交付予甲○○後始離去。
二、案經被害人乙○○訴由雲林縣警察局台西分局移送臺灣雲林地方法院檢察署檢察
    官偵查起訴。
      理      由
一、訊據上訴人即被告甲○○矢口否認有恐嚇犯行，辯稱：係被害人損壞屋內之東西
    自願給錢，沒有要打被害人，也沒有說若不賠償即不讓他出去，在警局被警察刑
    求，又被乙○○之兄及友人毆打，故坦承云云。
二、前揭事實，業據被害人乙○○於原審指訴綦詳，被告亦不否認於上開時間邀請被
    害人至其家倉庫，於推阻中被害人撞到音箱受傷，撞破玻璃，收受被害人所交付
    之二千八百元等情，現場並有二支木棍附於偵查卷第十六頁之照片可稽，且被告
    收受被害人之二千八百元，復有贓物認領保管收據在卷足憑，依照片所示現場留
    有二支木棍，核與被害人指稱：被告以木棍做勢要打他之情節相符，查若被害人
    欲離去，所做之動作應係打開鐵門，非為手持木棍以為抵抗，此舉反而令其更不
    易騰出雙手打開門，是被告應係以木棍做勢要打被害人，被告辯稱是被害人拿木
    棍衝撞之情，未可採信；又經原審訊問被告有何東西損壞，先則供稱：有一座置
    於音箱上之觀音佛像破掉云云（見原審九十一年三月十九日、九十一年三月二十
    六日訊問筆錄），於被害人否認音箱上有佛像，而是有一塊玻璃破掉後，又改稱
    被害人打破的是落地窗云云（見原審九十一年三月二十六日訊問筆錄），前後反
    覆，顯有可疑，據原審審視被告自行攜帶到庭、斷成二截之觀音佛像，係自下半
    身約腰部部位斷裂而一分為二，有相片二幀在卷可按，該部位顯比佛像之脖子為
    粗，倘若如被告所言，佛像係自音箱上跌落而損壞，依常情而言，應係於較細之
    脖子部位折斷，非自較粗之腰部斷裂，被告所言因被害人撞到音箱致佛像破掉，
    顯與常情不合，亦與被害人所述有異，自不可採，足可認者乃確有一片玻璃因雙
    方之拉扯而損壞；而玻璃之市價，經被告自承：沒有八百元，也有一千元（見原
    審九十一年四月九日審理筆錄），姑不論被害人毀損玻璃之責任分擔問題，被告
    倘無上開恐嚇行為，並致被害人乙○○心生畏懼，被害人豈會將身上全部之二千
    八百元交予被告，且被告自承其與被害人素無怨仇，被害人自無飾詞誣陷之理，
    本件事證已臻明確。按被告向被害人恐嚇，既有玻璃毀損之債權請求權之存在，
    被告主觀上即非有為自己不法所有之意圖，尚核與恐嚇取財罪無關，應成立恐嚇
    危害安全罪，縱被告損失之數額至多僅一千元，被告竟於恐嚇被害人後，收受被
    害人所交付之二千八百元，亦難認被告即有不法所有之意圖，且被告辯稱：被害
    人拿錢給他時，他沒有數云云，自難以繩之被告係恐嚇取財犯行。至被告辯稱：
    在警局受警刑求，又遭被害人之兄及友毆打云云，惟被告於犯罪後，經警移送至
    臺灣雲林地方法院檢察官訊問時，均未為如此之抗辯，有九十年十月二十一日偵
    訊筆錄可參，且被告亦未前去醫療院所驗傷，自無法證明所述屬實；再者，被告
    於警訊時，就犯罪事實所承認及否認之部分，與在原審訊問及審理時，所承認及
    否認者相同，是被告辯稱被刑求等語，顯不足採。綜上所述，被告所辯，純係卸
    責之詞，不可採信。被告恐嚇犯行堪以認定。
三、核被告所為，係犯刑法第三百零五條之恐嚇危害安全罪。公訴人認被告係成立刑
    法第三百四十六條第一項之恐嚇取財罪，起訴法條尚有未洽，應予變更。被告曾
    於八十六年間犯竊盜罪，經原審判處有期徒刑七月確定，於八十八年一月二十八
    日執行完畢，有臺灣高等法院被告全國前案紀錄表在卷可按，於五年內再犯本件
    有期徒刑以上之罪，為累犯，依刑法第四十七條規定加重其刑。原審以被告罪證
    明確，因予被告論罪科刑，固非無見。惟原判決認被告係犯恐嚇取財罪，洵有違
    誤。被告上訴否認犯罪，雖無足取。但原判決既有可議，自應由本院撤銷改判之
    。爰審酌被告前科紀錄，犯罪動機、手段、所生之危害，及犯罪後之態度等一切
    情狀，量處拘役拾日，並諭知如易科罰金以佰元折算壹日之折算標準，以資
    懲戒。
四、據上論斷，應依刑事訴訟法第三百六十九條第一項前段、第三百六十四條、第二
    百九十九條第一項前段、第三百條，刑法第三百零五條、第四十七條、第四十一
    條第一項前段，罰金罰鍰提高標準條例第一條前段、第二條，判決如主文。
本案經檢察官林炎昇到庭執行職務。
中  華  民  國      九十一      年        七        月        十        日
                                臺灣高等法院臺南分院刑事第一庭
                                    審判長法官  茆    臺    雲
                                          法官  李    文    福
                                          法官  蔡    長    林
右正本證明與原本無異。
不得上訴。
                                    法院書記官  李    培    薇
中  華  民  國      九十一      年        七        月        十        日
附錄本案論罪科刑法條全文：
刑法第三百零五條：
  以加害生命、身體、自由、名譽、財產之事，恐嚇他人致生危害於安全者，處二年
以下有期徒刑、拘役或三百元以下罰金。
